臺灣高等法院高雄分院刑事裁定　　　　 96年度交抗字第207號
抗　告　人　晉義通運股份有限公司
即受處分人
法定代理人　甲○○
上列抗告人因違反道路交通管理處罰條例聲明異議案件，不服臺
灣高雄地方法院中華民國96年9 月14日裁定（96年度交聲字第70
1 號），提起抗告，本院裁定如下：
    主  文
抗告駁回。
    理  由
一、抗告意旨略以：(一)按高速公路交通管制規則第8 條第2 款規
    定：大型車輛應行駛於外側車道，並得暫時利用緊臨外側車
    道之車道超越前車。抗告人駕駛車輛係在國道一號高速公路
    南下367 公里處利用第2 車道超越前車，而該處為3 線車道
    路段，按上開交通管制規則所稱之外側車道，即本件之第3
    車道，其緊臨外側車道之車道即第2 車道，因此，抗告人駕
    駛585 於上開路段，係利用第2 車道超越前車，即並未違法
    。抗告人係於第3 車道路段合法利用第2 車道超車，直至第
    3 車道與第4 車道相距600 公尺處，因抗告人曳引車總聯結
    長度18公尺，為免發生意外，故未有足夠安全距離不敢冒然
    變換車道，又依照片所示，當時抗告人之頭部有向右偏視距
    與第3 車道之白色曳引車安全距離，足認抗告人有想要轉出
    來的意思，只因沒有足夠安全距離而未能完成。雖然證人陳
    正典稱：抗告人車輛沒打方向燈，沒有要轉出來的動作等語
    ，但係因本件抗告人於第3 車道路段合法利用第2 車道超車
    ，未完成變換車道即受逕行舉發，而依據汽車防衛駕駛要點
    事項，高速公路超車後變換車道應確定自己車速至少超越前
    車時速10公里以上再看照後鏡注意前後及鄰側車道車輛動態
    ，完成超車打開方向持續閃動至少5 至10秒，再從照後鏡觀
    察欲轉入車道的車輛動態，判斷絕對安全時，才可輕轉方向
    盤駛入鄰側車道，故抗告人因尚未完成超車因而沒有打方向
    燈；(二)又抗告人駕車自該高速公路南下367 公里處至舉發違
    規地點之368.8 公里處，以時速90公里計算，僅需1 分又12
    秒，則證人陳正典證稱：伊會拍他，也是遠遠看到他走在內
    側第2 車道，到伊執法的地方上，伊才給他拍照；伊看到抗
    告人車輛距離1 公里以上等語，可以證明抗告人當時確係超
    車在內側第2 車道，而尚未行駛至安全距離；(三)又警員執法
    地點在368.8 公里處，與合法車道地點368.2 公里處，僅距
    離600 公尺，執法警員明知高雄都會區路段大型車變換車道
    確有困難，卻選擇在距離合法車道僅600 公尺處拍照逕行舉
    發，為何不選擇長距離大型車容易變換車道之地點拍照舉發
    ？其動機可議。而舉發警員陳正典於原審時作證稱：「當時
    駕駛人是可以轉出來的」等語，其證詞亦前後矛盾；(四)而交
    通部臺灣區○道○○○路南區工程處有鑑於此，而公告自96
    年7 月9 日起開放鼎金系統至五甲系統交流道雙向路段大型
    車得行駛內側車道以外之所有車道，此應屬行政罰法第4 、
    5 條所規定之「行為後法律或自治條例有變更者，適用行政
    機關最初裁處時之法律或自治條例，但裁處前法律或自治條
    例有利於受處罰者，適用最有利於受處罰之規定。」故抗告
    人之行為應不罰。因此提起抗告，請求撤銷原裁定，更為合
    法之裁定云云。
二、原處分意旨略以：受處分人即抗告人晉義通運股份有限公司
    所有車牌號碼8R-025營業貨運曳引車於民國96年5 月28日13
    時40分許，行經國道一號南下368.8 公里處，因未依規定行
    駛車道行駛（同向4 車道大型車行駛中內車道），遂為內政
    部警政署國道公路警察局第五警察隊岡山分隊以公警局交字
    第ZEC020180 號舉發違反道路交通管理事件通知單逕行舉發
    ，該機關爰依道路交通管理處罰條例第33條第1 項規定，以
    高市府交裁字第裁32－ZEC020180 號裁決裁處抗告人：「一
    罰鍰新台幣肆仟元整，罰鍰限於96年8 月26日前繳納；二上
    開罰鍰自96年10月26日起為新台幣陸仟元整，逾期仍不繳納
    者，依法移送強制執行」等語。
三、原裁定意旨略以：
  (一)按汽車行駛於高速公路或設站管制之道路，而不遵管制之規
    定者，處汽車駕駛人新臺幣3000元以上6000元以下罰鍰；又
    汽車駕駛人有左列各款所列條款之一者，除依原條款處罰鍰
    外，並予記點：一有第33條第1 項、第2 項、第38條第1 項
    、第40條、第45條、第47條第1 款至第3 款、第48條、第49
    條或第60條第1 項、第2 項第1 款、第2 款情形之一者，各
    記違規點數1 點，道路交通管理處罰條例第33條第1 項、第
    63條第1 項分別定有明文；又道路交通管理處罰條例第85條
    第1 項規定：本條例之處罰，受舉發違反道路交通管理事件
    之受處罰人，認為受舉發之違規行為應歸責他人者，應於舉
    發違反道路交通管理事件通知單應到案日期前，檢附相關證
    據及應歸責人相關證明文件，向處罰機關告知應歸責人，處
    罰機關應即另行通知應歸責人到案依法處理。逾期未依規定
    辦理者，仍依本條例各該違反條款規定處罰，定有明文。
  (二)查抗告人所有車牌號碼8R-025營業貨運曳引車於96年5 月28
    日13時40分許，行經國道一號南下368.8 公里處，因未依規
    定行駛車道行駛（同向4 車道大型車行駛中內車道），遂為
    內政部警政署國道公路警察局第五警察隊岡山分隊以公警局
    交字第ZEC020180 號舉發違反道路交通管理事件通知單逕行
    舉發等節，業有公警局交字第ZEC020180 號舉發違反道路交
    通管理事件通知單在卷足稽，且為抗告人所不否認。抗告人
    雖辯稱：事發地點屬於國道一號高雄都會段，進出入口匝道
    多達7 個，車道有5 車道、4 車道、3 車道，大型車如依照
    規定行駛外側車道，則該路段8.8 公里需變換車道5 、6 次
    之頻繁，而且每次變換車道之距離在1.7 公里以下，進出口
    匝道車輛進出，車流量又大，在實務操作上確有其困難且容
    易造成肇事危險及事發當時行駛國道一號南下367 公里，因
    超車利用2 線車道超越，當時路況第3 車道尚有車輛行駛，
    又車輛總聯結長度18公尺，為避免肇事危險發生，未敢冒險
    變換車道，並無違反大型車輛行駛車道規定，及高速公路局
    南區工程處亦於96年6 月27日關於國道一號高雄都會區路段
    ○道配置改善方式會議中做成將以公告方式開放鼎金系統至
    五甲系統南北雙向，大型車可行駛第3 車道（車道由內而外
    遞增），並可利用第2 車道超越前車，但禁行內側車道之結
    論，並自96年7 月9 日起試辦開放國道一號鼎金系統到五甲
    系統交流道雙向路段大型車得行駛內側車道以外之所有車道
    云云。
  (三)惟再查本件事發當時，國道一號南下368.8 公里處屬同向4
    車道路段，依當時規定大型車禁止行駛中內車道（即第1 、
    2 車道），且當時抗告人所有車牌號碼8R-025營業貨運曳引
    車確實行駛於第2 車道，此為抗告人所不爭執，且證人陳正
    典（即本件舉發取締之員警）亦到庭證稱：本件按照照片所
    示這輛貨車並沒有打方向燈要轉出來的動作，這張是伊現場
    拍得，伊拍之前及之後觀察他都沒有要轉出來的意思，他如
    果要轉出來的話要與後面那台白色曳引車保持安全距離，伊
    研判當時他應該是可以轉出來，另外伊會拍他也是遠遠看到
    他走在內側第2 車道，到伊執法的地方伊才給他拍照等語，
    足證事發當時異議人所有車牌號碼8R-025營業貨運曳引車確
    實違規行駛於內側第2 車道。至於抗告人所辯該路段行車設
    計不當，故高速公路局南區工程處已於96年7 月9 日起試辦
    開放大型車得行駛內側車道以外之所有車道乙節，然依事發
    當時之行車規定，抗告人所有車牌號碼8R-025營業貨運曳引
    車並不得行駛於第2 車道，縱使高速公路局南區工程處事後
    對該行車規定有所修正，亦不影響抗告人事發當時未依規定
    車道行駛之事實。從而本件交通違規事實洵堪認定，抗告人
    前開所辯各節要屬卸責之詞，俱無足採。
  (四)綜前所述，本件抗告人前揭交通違規事實至堪認定，原處分
    機關審酌上開違規情節而為前開裁決，固非無見。惟按，汽
    車駕駛人有道路交通管理處罰條例第33條第1 項所定違規事
    實者，除依原條款處罰鍰外，並予記違規點數1 點，業如前
    述，然原處分機關所為裁決僅依道路交通管理處罰條例第33
    條第1 項規定裁處罰鍰4000元，漏未依據同條例第63條第1
    項第1 款規定併予裁處異議人記違規點數1 點，於法容有未
    合。原審遂將原處分撤銷，改依道路交通管理處罰條例第33
    條第1 項、第63條第1 項第1 款規定，裁處抗告人罰鍰4000
    元、並記違規點數1 點等語。
四、經查：依原審裁定理由，抗告人上開違規事證明確。抗告人
    雖再以上開事由提起抗告，惟按上開抗告人所指交通部臺灣
    區○道○○○路局南區工程處於96年7 月9 日試辦開放國道
    一號鼎金統－五甲系統交流道雙向路段大型車得行內側車道
    以外之所有車道之公告，依其性質，係屬行政程序法第92條
    第2 項所規定之一般處分，尚非行政罰法第4 條、第5 條所
    稱之「法律或自治條例」，故抗告人認其上開違規行為後，
    法律已有變更，其行為應不罰云云，顯有誤會；再查，本件
    舉發之員警陳正典於原審時已到庭證稱：本件按照照片所示
    這輛貨車並沒有打方向燈要轉出來的動作，這張是伊現場拍
    得，伊拍之前及之後觀察他都沒有要轉出來的意思，他如果
    要轉出來的話要與後面那台白色曳引車保持安全距離，伊研
    判當時他應該是可以轉出來，另外伊會拍他也是遠遠看到他
    走在內側第2 車道，到伊執法的地方伊才給他拍照等語，業
    如上述。而本件舉發之員警係依法執行交通違規舉發職務之
    公務員，其執行該公務行使公權力時，須依上開規定為之，
    且其執行公務時之身分又與一般人民不同，若違法執行職務
    ，應另負行政責任，甚至刑事責任，故其所為職務上行為而
    行使公權力時，若並未違上開規定，原則上應推定與事實相
    符，否則將無法達成其舉發交通違規行為以維護交通秩序、
    安全之行政目的。而陳正典上開證詞，並無何違背常情或明
    顯與事實不符之處，故其證詞自可採信。則依陳正典上開所
    證，抗告人係經舉發員警觀察後認定其並非依規定超車，而
    已係違規行駛於當時禁止行駛之車道，方遭員警拍照舉發，
    縱抗告人辯稱：依舉發照片，伊頭部已有轉向觀察右後方車
    輛而欲於超車後駛回原有車道等語之情可以採信，然其當時
    既已違規，自仍不能解免其應受處罰之責任。原審依道路交
    通管理處罰條例第33條第1 項、第63條第1 項第1 款、道路
    交通案件處理辦法第20條之規定，裁定撤銷原處分，而裁處
    抗告人罰鍰新臺幣4000元，並記違規點數1 點，核無違誤。
    抗告人提起抗告，並無理由，應予駁回。
五、據上論結，應依道路交通案件處理辦法第26條，刑事訴訟法
    第412 條，裁定如主文。
中　　華　　民　　國　　96　　年　　10　　月　　29　　日
                  刑事第七庭  審判長法  官    莊飛宗
                                    法  官    孫啟強
                                    法  官    邱明弘
以上正本證明與原本無異。
不得再抗告。
中　　華　　民　　國　　96　　年　　10　　月　　29　　日
                                    書記官    黃玉珠
